【裁判字號】    98,易,138
【裁判日期】    980812
【裁判案由】    妨害自由
【裁判全文】
臺灣花蓮地方法院刑事判決               98年度易字第138號
公  訴  人  臺灣花蓮地方法院檢察署檢察官
被      告  戊○○
選任辯護人  余道明律師
上列被告因妨害自由案件，經檢察官提起公訴（97年度偵字第38
95號），本院判決如下：
    主  文
戊○○犯強制罪，累犯，處有期徒刑陸月，如易科罰金，以新臺
幣貳仟元折算壹日。
    事實及理由
一、犯罪事實：
  (一)戊○○前因恐嚇取財案件，經本院以 90年度易字第293號判
    決判處有期徒刑1年6月，上訴後經臺灣高等法院花蓮分院以
    91年度上易字第7號判決上訴駁回確定，於民國94年10月 20
    日縮刑期滿執行完畢。
  (二)詎戊○○仍不知悔悟，因與丁○○間有金錢糾紛，要求乙○○與丁○○聯絡解決，乙○○於97年 6月29日撥打電話予丁○○聯絡時與丁○○發生口角，戊○○即於當日20時許，帶
    同乙○○、辛○○前往花蓮縣吉安鄉○○路 241號丁○○住
    處與丁○○理論，戊○○進入屋內後，見丁○○與友人曾偉
    傑、丙○○、庚○○、甲○○、古璟霖等人在屋內聊天，竟
    基於妨害人行使權利之犯意，要求在場丁○○等人坐於屋內
    不得離開，隨後乙○○、辛○○進入屋內，乙○○另基於恐
    嚇、殺人之犯意，掏出預藏槍枝作勢要朝丁○○開槍以恐嚇
    丁○○，戊○○恐引起更大衝突，承前妨害人行使權利之犯
    意，喝令在場曾偉傑、丙○○等人不要動並留置現場，以此
    脅迫手段，妨害曾偉傑、丙○○等人行使離去之權利，隨即
    戊○○揮手制止乙○○朝丁○○開槍，乙○○以槍柄毆打丁○○頭部，槍枝擊發打中丙○○左小腿成傷，又槍殺曾偉傑
    致死，辛○○見狀亦基於恐嚇之犯意朝天花板擊發 1槍，嗣
    戊○○、乙○○（另案通緝中）、辛○○（犯非法寄藏槍枝
    罪及恐嚇罪，已經台灣高等法院花蓮分院判決確定） 3人隨
    即逃逸，經警循線查悉上情。
二、證據能力：按被告以外之人於審判外之言詞或書面陳述，除
    法律有規定者外，不得作為證據，刑事訴訟法第159條第1項
    定有明文。又刑事訴訟法第159條之5規定：「被告以外之人
    於審判外之陳述，雖不符前四條之規定，而經當事人於審判
    程序同意作為證據，法院審酌該言詞陳述或書面陳述作成時
    之情況，認為適當者，亦得為證據。當事人、代理人或辯護
    人於法院調查證據時，知有第159條第1項不得為證據之情形
    ，而未於言詞辯論終結前聲明異議者，視為有前項之同意。
    」。本件認定事實所引用之卷證資料（包含言詞陳述及文書
    證據等），並無證據證明係公務員違背法定程序所取得，被
    告於本院審理中坦承犯罪，被告及辯護人對卷附丁○○、丙○○、庚○○、甲○○、古璟霖等證人於警詢、偵查中陳述
    之證據能力均表示不爭執，復未於言詞辯論終結前表示異議
    ，且卷內之言詞筆錄及文書證據等亦無顯有不可信之情況與
    不得作為證據之情形，則依刑事訴訟法第159條之5之規定，
    本件認定事實所引用之所有文書證據、言詞陳述等證據，均
    有證據能力，先予敘明。
三、認定前開犯罪事實之證據：
  (一)被告於警詢、偵查中之供述，及於本院審理時之自白。
  (二)證人丁○○、丙○○、庚○○、甲○○、己○○、古璟霖等
    人於警詢、偵查中之證述。
四、論罪科刑：
    核被告所為，係犯刑法第304條第1項之強制罪。被告有如事
    實欄所載罪刑執行完畢等情，有臺灣高等法院被告前案紀錄
    表附卷可參，被告於前次徒刑之執行完畢後， 5年以內故意
    再犯本件有期徒刑以上之罪，為累犯，應依法加重其刑。爰
    審酌被告因金錢糾紛即夥同乙○○、鍾鎮呈攜槍尋釁，強制
    被害人留置現場妨害人行使權利之犯罪手段、惡性，雖有阻
    止乙○○開槍惟仍發生被害人死傷，及審酌其智識、經驗，
    犯罪後於本院審理時坦承犯行等一切情狀，量處如主文所示
    之刑並諭知易科罰金之折算標準，以示懲儆。
五、據上論斷，應依刑事訴訟法第299條第 1項前段、第310條之
    1第1項，刑法第304條第1項、第47條第1項、第41條第1項前
    段，刑法施行法第1條之1，判決如主文。
本案經檢察官羅美秀到庭執行職務。
中    華    民    國    98    年    8     月    12    日
                  刑事第四庭    法  官  蔡寶樺
以上正本證明與原本無異。
如不服本判決應於收受送達後10日內向本院提出上訴書狀，並應
敘述具體理由。其未敘述上訴理由者，應於上訴期間屆滿後20日
內向本院補提理由書 (均須按他造當事人之人數附繕本)「 切勿
逕送上級法院」。告訴人或被害人如對於本判決不服者，應具備
理由請求檢察官上訴，其上訴期間之計算係以檢察官收受判決正
本之日期為準。
中    華    民    國    98    年    8     月    12    日
                                書記官
附錄本案論罪科刑法條全文：
中華民國刑法第304條
以強暴、脅迫使人行無義務之事或妨害人行使權利者，處 3年以
下有期徒刑、拘役或3百元以下罰金。
前項之未遂犯罰之。


司法院資訊處製作；財團法人民間司法改革基金會備份。
